【裁判字號】    89,台上,791
【裁判日期】    890217
【裁判案由】    違反麻醉藥品管理條例
【裁判全文】
最高法院刑事判決                                八十九年度台上字第七九一號
    上訴人  台灣高等法院台南分院檢察署檢察官
    被  告  甲○○
右上訴人因被告違反麻醉藥品管理條例案件，不服台灣高等法院台南分院中華民國八
十六年十月十五日第二審判決（八十六年度上訴字第一四三四號，起訴案號：台灣台
南地方法院檢察署八十五年度偵字第一四○九八、一三七八四號），提起上訴，本院
判決如左：
    主  文
原判決撤銷，發回台灣高等法院台南分院。
    理  由
本件原判決以公訴意旨稱：被告甲○○基於意圖營利之概括犯意自民國八十四年八月
間起至八十五年六月止，在台南縣南化鄉南化村二二三之二號住處，非法販賣化學合
成麻醉藥品安非他命與鄭永裕及姓名住所不詳之男子Ａ（即為李劍周）多次，因認被
告涉有麻醉藥品管理條例第十三條之一第二項第一款之罪嫌云云，經審理結果，認被
告被訴非法販賣化學合成麻醉藥品部分，不能證明犯罪，因而將第一審關於被告此部
分之科刑判決撤銷，改判諭知被告無罪，固非無見。
惟按審理事實之法院，對於被告之犯罪證據，應從各方面詳予調查，以期發現真實，
苟非調查之途徑已窮，而被告之犯罪嫌疑仍屬不能證明，要難遽為無罪之判決。經查
李劍周以秘密證人Ａ之名義，向警方檢舉時，對於其在「八十四年八月份曾向被告購
買安非他命，八十四年九月份才停止向被告購買安非他命……」、「平時與被告是以
電話聯絡，電話號碼是（○六）0000000、打電話給被告約定在其家屋後廢棄
小屋內交易」、「每次交易約二千元整，一小包安非他命。」等語甚詳（見警訊卷第
三頁正反面），與該制作筆錄之承辦警員許皓凱，在第一審到庭結證：本件證人李劍
周於警訊僅表示，被告甲○○與鄭世奇兄弟有販賣安非他命予他人，惟李劍周並未表
示有向甲○○購買安非他命之語（見第一審卷第九十八頁背面），顯有不符。如果李
劍周未表示向被告購買安非他命之事，該警員何以為不實之記載於警訊筆錄內﹖又依
警員許皓凱於第一審第二次供證：「李劍周確實告訴我，他知道甲○○有在賣，賣給
鄭永裕，所以我們找到鄭永裕」云云，如果李劍周確實有檢舉被告販賣安非他命予鄭
永裕之情，何以警訊筆錄內無此記載﹖在在均有疑竇，實情如何，尚未明瞭，原審未
積極傳拘證人李劍周到案說明清楚，其知悉被告販賣安非他命之證據何在，亦未究明
許皓凱制作李劍周警訊筆錄之內容何以與其到庭之證詞不符，遽行判決，難認無未盡
調查職責之違誤。再按販賣安非他命與轉讓安非他命之犯罪成立要件雖有不同，但其
有讓與安非他命之基本事實，似無二致。依原判決理由引述被告所辯「伊不曾販賣安
非他命予鄭永裕，只有在八十五年五月間，因鄭永裕不斷要求，無價給他吸食一次」
等語，及鄭永裕於偵查中所供：「我沒有拿錢買過，八十五年五月二十八日甲○○有
拿一次給我吸食」等語，如果無訛，則被告縱無販賣安非他命之犯行，是否有轉讓安
非他命之行為﹖此項行為是否為起訴效力所及之一部分事實而仍應予論罪﹖原判決未
予論述，亦有可議。檢察官上訴意旨指摘原判決不當，非無理由，應認有撤銷發回更
審之原因。
據上論結，應依刑事訴訟法第三百九十七條、第四百零一條，判決如主文。
中      華      民      國    八十九    年      二      月     十七     日
                              最高法院刑事第十一庭
                                  審判長法官  莊  登  照
                                        法官  洪  明  輝
                                        法官  蔡  清  遊
                                        法官  黃  一  鑫
                                        法官  林  秀  夫
      右正本證明與原本無異
                                              書  記  官
中      華      民      國    八十九    年      二      月    二十四    日


司法院資訊處製作；財團法人民間司法改革基金會備份。
